臺灣高等法院刑事判決
110年度上訴字第1928號
上  訴  人  
即  被  告  陳威橙





選任辯護人  歐陽仕鋐律師(法扶律師)
上列上訴人因毒品危害防制條例案件，不服臺灣桃園地方法院10
9年度訴緝字第88號，中華民國110年4月21日第一審判決（起訴
案號：臺灣桃園地方檢察署107年度偵字第13354、13355、19238
號），提起上訴，本院判決如下：
    主  文
上訴駁回。
    事  實
一、陳威橙與女友李筱筠（業經本院110年度原上訴字第2號判刑
    確定）均明知甲基安非他命為毒品危害防制條例第2條第2項
    第2款所定之第二級毒品，依法不得販賣，竟共同意圖營利
    ，基於販賣第二級毒品甲基安非他命之犯意聯絡，於民國10
    7年4月19日晚間某時，與應警要求喬裝買家之王建智，以通
    訊軟體LINE談妥以新臺幣（下同）2萬5千元之價格，販賣第
    二級毒品甲基安非他命35公克予王建智，並約定於107年4月
    20日凌晨2時許，在桃園市○○區○○街00號前見面，由陳威橙
    出面與王建智進行交易，陳威橙經警當場逮捕而未遂，並扣
    得甲基安非他命1包（驗前淨重34.8367公克）及三星牌手機
    1支（含SIM卡），警方並循線於同日凌晨4時20分許，在桃
    園市○○區○○○街00號查獲李筱筠。
二、案經臺中市政府警察局第五分局報請臺灣桃園地方檢察署檢
    察官偵查起訴。
    理  由
壹、證據能力方面：
一、按被告以外之人於審判外之言詞或書面陳述，除法律有規定
    者外，不得作為證據，刑事訴訟法第159條第1項定有明文。
    又被告以外之人於審判外之陳述，雖不符同法第159條之1至
    第159條之4之規定，而經當事人於審判程序同意作為證據，
    法院審酌該言詞陳述或書面陳述作成時之情況，認為適當者
    ，亦得為證據；當事人、代理人或辯護人於法院調查證據時
    ，知有同法第1項不得為證據之情形，而未於言詞辯論終結
    前聲明異議者，視為有前項之同意，為同法第159條之5所明
    定。對於本件判決所引之被告以外之人於審判外陳述之證據
    能力，當事人及辯護人均未爭執證據能力，迄於本院言詞辯
    論終結時，復未聲明異議，經本院審認結果，上開證據均無
    違法取得或證明力明顯偏低之瑕疵，以之作為證據應屬適當
    ，依刑事訴訟法第159條之5之規定，認有證據能力。
二、本判決下列認定事實所引用之非供述證據，並無證據證明係
    公務員違背法定程序取得之證據，且與本件待證事實具有自
    然之關聯性，當事人、辯護人對此部分之證據能力亦均不爭
    執，自得為證據使用。
貳、實體部分：
一、認定犯罪事實所憑之證據及理由
  ㈠上開事實，迭據被告陳威橙於警詢、偵查、原審及本院審理
    中均坦不諱（見107年度偵字第11389號卷〈下稱偵11389號卷
    〉第8至10、137至138頁，原審訴緝卷第136、183頁，本院卷
    第128、134頁），核與證人即共犯李筱筠、證人王建智於警
    詢、偵訊及原審、證人李培薰於警詢及偵查中、證人張育龍
    於警詢之證述相符〈下稱偵11388號卷〉第16至18、127至128
    頁，原審原訴卷三第148至149頁；偵11388號卷第40、116至
    117頁；原訴卷三第139頁；偵11389號卷第43、122至123頁
    ；偵11389號卷第31頁），並有通訊軟體LINE通話譯文、通
    訊軟體LINE對話紀錄截圖、查獲現場照片及扣案物照片共7
    張等件為憑（見偵11388號卷第44至54、65至66頁；107年度
    偵字第19238號卷第59頁）。又查扣之甲基安非他命1包經送
    衛生福利部草屯療養院鑑驗結果，檢出含第二級毒品甲基安
    非他命成分，驗前淨重34.8367公克，純度99％，純質淨重34
    .4883公克，有衛生福利部草屯療養院107年5月9日草療鑑字
    第1070400456號鑑驗書附卷足參（見偵19238號卷第59頁）
    ；復有被告用以聯繫販毒所用之三星牌行動電話1支（內含S
    IM卡1張）扣案可佐。足認被告上開任意性自白與事實相符
    ，足堪採信。
　㈡按販賣毒品係違法行為，非可公然為之，且毒品可任意分裝
    、增減份量、調整純度，其價格並隨時依交易雙方之關係、
    資力、需求量、對行情之認知、來源是否充裕、查緝是否嚴
    緊、購買者被查獲時供出來源之風險評估等因素而變動，既
    無公定價格，亦無法一概而論；因而販賣之利得，除經坦承
    犯行，或帳冊價量均臻明確外，委難察得實情。然衡以毒品
    價格昂貴且不易取得，其販賣行為涉及重罪，並為治安機關
    所嚴加查緝，若販賣毒品之人無利可圖，應無冒著被查獲之
    風險而平白攜帶毒品往返送交他人、自曝於險之理，故販賣
    毒品之人有從中賺取價差或量差而牟利之意圖，應屬合理認
    定。是被告與同案被告李筱筠共同販賣第二級毒品甲基安非
    命予王建智，堪認其主觀上具有營利之意圖甚明。
  ㈢綜上，被告任意性之自白與事實相符，堪予採信。本件事證
    明確，被告共同販賣第二級毒品甲基安非他命未遂之犯行，
    堪以認定，應依法論科。
二、論罪：
　㈠新舊法比較
  ⒈按行為後法律有變更者，適用行為時之法律，但行為後之法
    律有利於行為人者，適用最有利於行為人之法律，刑法第2
    條第1項定有明文。被告行為後，毒品危害防制條例第4條第
    2項規定，業於109年1月15日修正公布，並於同年7月15日施
    行，修正前毒品危害防制條例第4條第2項規定：「製造、運
    輸、販賣第二級毒品者，處無期徒刑或七年以上有期徒刑，
    得併科新臺幣一千萬元以下罰金」，修正後毒品危害防制條
    例第4條第2項則規定：「製造、運輸、販賣第二級毒品者，
    處無期徒刑或十年以上有期徒刑，得併科新臺幣一千五百萬
    元以下罰金」，經新舊法比較結果，修正後之規定提高法定
    刑及罰金刑，並未較有利於被告。是依刑法第2條第1項前段
    規定，自應適用被告行為時即修正前毒品危害防制條例第4
    條第2項之規定論處。
  ⒉又毒品危害防制條例第17條，亦於109年1月15日經總統公布
    修正，並自同年7月15日起生效施行，修正前之毒品危害防
    制條例第17條第2項原規定：「犯第四條至第八條之罪於偵
    查及審判中均自白者，減輕其刑」，修正後之條文則為；「
    犯第四條至第八條之罪於偵查及歷次審判中均自白者，減輕
    其刑」。經比較修正前後之法律，新法對於減輕其刑之要求
    較為嚴格，是經新舊法比較之結果，應以被告行為時之法律
    即修正前之毒品危害防制條例第17條第2項對被告較為有利
    。
  ㈡核被告所為，係犯修正前毒品危害防制條例第4條第6項、第2
    項之販賣第二級毒品未遂罪。被告與李筱筠就本件犯行，有
    犯意聯絡及行為分擔，為共同正犯。被告販賣前持有第二級
    毒品純質淨重20公克以上之低度行為為販賣第二級毒品未遂
    之高度行為所吸收，不另論罪。
  ㈢被告已著手於販賣第二級毒品犯行之實行而不遂，為未遂犯
    ，依刑法第25條第2項規定，減輕其刑。
  ㈣又被告於偵查、原審及本院均自白本案販賣第二級毒品未遂
    犯行，應依修正前毒品危害防制條例第17條第2項規定，減
    輕其刑，並依法遞減之。
三、駁回上訴之理由：
　㈠原審以被告犯行罪證明確，適用修正前毒品危害防制條例第4
    條第2項、第6項、第17條第2項、毒品危害防制條例第18條
    第1項前段、第19條第1項，刑法第11條、第2條第1項前段、
    第28條、第25條第2項等規定，並審酌被告明知第二級毒品
    戕害人民之身體健康，竟仍為圖一己私利，視政府反毒政策
    及宣導如無物，販賣第二級毒品未遂，助長施用毒品惡習，
    危害人民生命健康及社會治安，惟犯後能坦承犯行，態度尚
    可，兼衡其犯罪之動機、目的、手段、持有及販賣第二級毒
    品數量，復衡酌其智識程度、自述之家庭經濟狀況等一切情
    狀，量處有期徒刑3年，並說明查獲之第二級毒品甲基安非
    他命1包應沒收銷燬之，及扣案之三星牌手機1支係供被告為
    販賣毒品犯行所用之物，應宣告沒收。核其認事用法、量刑
    及沒收之諭知均無不當，應予維持。
　㈡被告上訴意旨略以：本案係警方透過王建智主動聯繫被告購
    買毒品，被告才打電話問老闆李其龍，原審竟認被告非偶一
    為之、非臨時起意，而未適用刑法第59條規定酌減其刑，然
    被告至多係為李其龍牽線販賣，非大盤毒梟，所造成之損害
    及惡性難為重大，請從輕量刑，並依刑法第59條規定酌減其
    刑；又被告於偵查中已供出上游，若於事實審終結前查獲上
    游，應可依毒品危害防制條例第17條第1項規定減輕其刑等
    語。
　㈢惟按刑法第59條規定犯罪之情狀可憫恕者，得酌量減輕其刑
    ，其所謂「犯罪之情狀」，與同法第57條規定科刑時應審酌
    之一切情狀，並非有截然不同之領域，於裁判上酌減其刑時
    ，應就犯罪一切情狀（包括第57條所列舉之10款事項），予
    以全盤考量，審酌其犯罪有無可憫恕之事由（即有無特殊之
    原因與環境，在客觀上足以引起一般同情，以及宣告法定低
    度刑，是否猶嫌過重等等），以為判斷。查毒品之危害除戕
    害施用者之身心健康外，並造成整體國力之實質衰減，復因
    毒品施用者為取得購買毒品所需之金錢，亦衍生家庭、社會
    治安問題，因之政府近年來為革除毒品之危害，除於相關法
    令訂定防制及處罰之規定外，並積極查緝毒品案件及於各大
    媒體廣泛宣導反毒，而被告為本案犯行時係成年人，對販賣
    第二級毒品行為之違法性及對社會之危害性應有認識，竟為
    從中牟利而為本案犯行，犯罪動機實非良善，且被告共同販
    賣毒品之數量非少，對於社會治安有相當之危害，犯罪情節
    並非輕微，觀諸其供述販賣第二級毒品之緣由及經過，亦無
    基於何特殊之原因與環境而有情堪憫恕之情狀。況其所犯販
    賣第二級毒品未遂罪，經依修正前毒品危害防制條例第17條
    第2項規定及刑法第25條第2項規定遞次減輕其刑後，其法定
    最低度刑即已較原先之法定最低度刑大幅降低，而無量處最
    低度刑猶嫌過重之情堪憫恕情形，故被告及辯護人主張應依
    刑法第59條規定酌減其刑云云，要無可採。
　㈣次按量刑係法院就繫屬個案之犯罪所為之整體評價，為事實
    審法院得依職權裁量之事項，苟其量刑已以行為人之責任為
    基礎，並斟酌刑法第57條各款所列之情狀，在法定刑度內酌
    量科刑，無偏執一端，或濫用其裁量權限，致明顯失出失入
    之情形，自不得任意指為不當或違法。原審已具體審酌刑法
    第57條各款所列關於刑罰量定之相關情狀，兼顧被告有利與
    不利之科刑資料，既未逾越法定範圍，亦無違背公平正義之
    精神，客觀上不生量刑畸重或有所失入之裁量權濫用，核與
    罪刑相當原則無悖。是原審之量刑尚屬適當，並無過重之情
    形。
　㈤又檢警並未因被告之供述而查獲其他正犯或上游李其龍，有
    臺灣桃園地方檢察署110年1月15日桃檢俊知107偵12872字第
    1109005311號函、110年6月24日桃檢俊知107偵19238字第11
    09061024號函、臺中市政府警察局第五分局110年1月18日中
    市警五分偵字第1100001175號函、110年6月23日中市警五分
    偵字第1100028881號函及本院公務電話查詢紀錄表各1份在
    卷可參（見原審訴緝卷第147頁、本院卷第61至105頁、原審
    訴緝卷第159至161頁、本院卷第55至57、107頁），自無毒
    品危害防制條例第17條第1項減刑規定之適用。　
　㈥綜上，被告執前詞提起上訴，並無理由，應予駁回。
據上論結，應依刑事訴訟法第368條，判決如主文。
本案經檢察官朱曉群提起公訴，檢察官蔡名堯到庭執行職務。
中　　華　　民　　國　　110 　年　　9 　　月　　8 　　日
                  刑事第十七庭  審判長法　官 鄭水銓
                                      法　官 沈君玲
                                      法　官 李世華
以上正本證明與原本無異。
如不服本判決，應於收受送達後20日內向本院提出上訴書狀，其
未敘述上訴之理由者並得於提起上訴後20日內向本院補提理由書
（均須按他造當事人之人數附繕本）「切勿逕送上級法院」。
                                      書記官 莊佳鈴
中　　華　　民　　國　　110 　年　　9 　　月　　8 　　日
附錄：本案論罪科刑法條全文　　　　　　　　　　　　　　　
修正前毒品危害防制條例第4條
製造、運輸、販賣第一級毒品者，處死刑或無期徒刑；處無期徒
刑者，得併科新臺幣二千萬元以下罰金。
製造、運輸、販賣第二級毒品者，處無期徒刑或七年以上有期徒
刑，得併科新臺幣一千萬元以下罰金。
製造、運輸、販賣第三級毒品者，處七年以上有期徒刑，得併科
新臺幣七百萬元以下罰金。
製造、運輸、販賣第四級毒品者，處五年以上十二年以下有期徒
刑，得併科新臺幣三百萬元以下罰金。
製造、運輸、販賣專供製造或施用毒品之器具者，處一年以上七
年以下有期徒刑，得併科新臺幣一百萬元以下罰金。
前五項之未遂犯罰之。